【裁判字號】    95,訴,1594
【裁判日期】    951103
【裁判案由】    違反商標法等
【裁判全文】
臺灣彰化地方法院刑事判決              95年度訴字第1594號
公  訴  人  臺灣彰化地方法院檢察署檢察官
被      告  甲○○
                    樓
選任辯護人  汪紹銘律師
上列被告因仿造商標案，經檢察官提起公訴（95年度偵字7726號
），本院判決如下：
    主  文
甲○○共同犯仿造商標罪，處拘役伍拾日，如易科罰金，以銀元
佰元折算壹日。扣案「ＰＥＵＧＥＯＴ」貼紙捌萬伍仟張沒收
之。
    事  實
一、甲○○係址設臺北市○○○路300號4樓之2之「奇輪實業有
    限公司」負責人，明知「ＰＥＵＧＥＯＴ」係法商標緻汽車
    公司（下稱標緻公司）之商標，且已係向經濟部中央標準局
    （現已改制為智慧財產局）所申請註冊，並取得商標專用權
    而指定使用於各種汽車及其零件組件等專用商品，且現仍在
    專用期間內，竟未得商標權人同意，並意圖欺騙他人，而
    與址設彰化縣秀水鄉曾厝村大厝巷3之1號「鴻鼎企業有限公
    司」負責人乙○○（業經臺灣高等法院臺中分院以95年度上
    訴字第736號判決有期徒刑6月，上訴最高法院中），共同基
    於上揭犯意聯絡，而於民國（下同）91年4月間，由甲○○
    委託乙○○印製仿造標緻公司所登記「ＰＥＵＧＥＯＴ」商
    標之貼紙8萬5000張，惟因訂購上開商標貼紙之廠商遲未要
    求出貨而尚未使用於相關商品。嗣於91年12月19日，法務部
    調查局臺中縣調查站調查員持法院所核發之搜索票至彰化縣
    秀水鄉大厝村大厝巷3號及3號之1「鴻鼎企業有限公司」執
    行搜索，當場扣得乙○○所有（尚未交付定作人甲○○）仿
    冒「ＰＥＵＧＥＯＴ」商標貼紙8萬5000張，始知上情。
二、案經臺灣彰化地方法院檢察署檢察官偵查起訴。
    理  由
一、認定事實之證據及理由：
  (一)被告於本院審理中承認委託乙○○印製貼紙一事（但否認是
    印製8萬5000張，且否認有欺騙他人之意圖）。
  (二)經濟部智慧財產局註冊資料（審定號00000000），足證「Ｐ
    ＥＵＧＥＯＴ」是指定適用於汽車、汽車零件之商標。
  (三)扣案「ＰＥＵＧＥＯＴ」商標貼紙多達8萬5000張，有扣押
    清單可證（台中縣調查站卷內），清單業已載明數量，並經
    證人乙○○簽名確認後，取樣20張扣案，其餘責付證人乙○
    ○保管。被告或辯護人雖質疑扣押清單有誤，但數量既然經
    過清點與簽名，則應以書面記載為依據，證人乙○○到庭證
    稱當時是誤寫云云，僅是片面之詞，無足採信。扣案8萬
    5000張貼紙，數量之多，絕非僅供貼在倉庫架上，或貼在倉
    庫路徑標示使用，而是直接貼在商品外包裝上。而該「ＰＥ
    ＵＧＥＯＴ」貼紙，並無「USE FOR」字樣，無從辨別是「
    非原廠零件」，所以當消費者看到「ＰＥＵＧＥＯＴ」字樣
    時，極容易混淆是原廠零件，此種使用方式顯有欺騙消費者
    之意圖。
  (四)被告既非標緻汽車之零件商，亦未得到標緻汽車商標權人之
    授權，自無從授權乙○○印製「ＰＥＵＧＥＯＴ」等商標。
    被告及辯護人雖辯稱：本件並未查獲被告欲另行黏貼，後來
    亦無使用情形，自與刑法253條構成要件不相符云云。然刑
    法第253條與商標法第81條構成要件不同，並不以「使用於
    商品上」為要件，只要印製商標者有不法意圖即可，本案被
    告有無使用於商品上，不影響犯罪成立。
  (五)綜上所述，本件事證明確，被告犯行已可認定。
二、論罪科刑：
  (一)商標權之註冊取得與保護，同時具有揭示商標或標章所表彰
    之商品或服務來源，以保障消費者利益，維護公平競爭市場
    正常運作之功能。扣案貼紙之字體，與註冊商標之字體粗細
    ，稍有差異，應為仿造品而非偽造品。故核被告甲○○所為
    ，係犯刑法第253條「意圖欺騙他人而仿造已登記之商標」
    罪。被告與證人乙○○間，互有犯意聯絡，乙○○印製，被
    告約定負擔印製費用，亦有行為分擔，應論以共同正犯。
  (二)起訴書認為被告係「連續」印製貼紙之連續犯，但印製貼紙
    需要設計、打模、套印過程，一般即含有大量印製之性質，
    況且印製的時間密接，機台一分鐘可印出數十張、數百張貼
    紙，難以切割是不同的行為。被告一次委託印製8萬5000張
    ，應認定是單一行為，構成單純一罪。
  (三)法律適用比較：
    刑法第2條第1項規定：「行為後法律有變更者，適用行為時
    之法律。但行為後之法律有利於行為人者，適用最有利於行
    為人之法律。」被告犯罪後，刑法於95年7月1日起有大幅修
    正，應有法律適用之比較：
  1.修正後刑法253條之罰金刑，因刑法第33條第5款修正，最低
    罰金由銀元1元（新台幣3元）提高到新台幣1000元，以修正
    前之刑法第253條有利於被告，應適用修正前規定。
  2.刑法第28條共同正犯定義變更，但對於本案無實際影響，應
    適用修正前規定。
  3.易科罰金之折算標準變更，原本刑法第41條第1項係規定「
    得以1元以上3元以下折算一日」，並依據修正前罰金罰鍰提
    高標準條例第2條前段提高為100倍，故最高應以銀元300元
    （即新台幣900元）折算1日。惟修正後之刑法第41 條第1項
    修正為：「得以新臺幣1千元、2千元或3千元折算一日，易
    科罰金」。比較修正前後之易科罰金之折算標準，以修正前
    之規定，較有利於受刑人，則適用修正前之刑法第41 條第1
    項前段「易科罰金」規定，定其折算標準。
  4.刑法第38條沒收為從刑，應隨從主刑適用之條文。故本件應
    適用修正前刑法第38條第1項第3款沒收。
  (四)量刑審酌：
    被告素無前科，品行良好，被告既然從事貿易商工作，在社
    會經商多年，當知悉不得仿造他人商標，竟意圖欺騙他人而
    仿造商標，幸好貼紙成品尚未出廠即被查獲，對社會之危害
    尚屬輕微，被告雖未坦白犯行，但配合司法調查之態度尚可
    等一切情狀，量刑如主文，並諭知易科罰金之折算標準。
  (五)公訴意旨另以：被告明知商標外之字樣，依習慣並為表示該
    公司授權、出品、設計用意證明之私文書，竟委託乙○○印
    製，另觸犯刑法第220、210條「偽造準私文書罪」云云。惟
    查：扣案貼紙上除「ＰＥＵＧＥＯＴ」等7個英文字母外，
    別無其他文字，故無所稱準私文書存在，更無構成偽造私文
    書之可能，但檢察官指控為想像競合之裁判上一罪關係，故
    不另為無罪諭知。
  (六)扣案貼紙8萬5000張為犯罪所得之物品，定作物尚未交付定
    作人甲○○之前，仍屬承攬人乙○○所有。又共同正犯因相
    互間利用他人之行為，以遂行其犯意之實現，本於責任共同
    之原則，有關沒收部分，對於共犯間供犯罪所用之物，自均
    應為沒收之諭知。故應依修正前刑法第38條第1項第3款沒收
    之。至於扣案透明塑膠版1個，字體與扣案貼紙不同，證人
    乙○○表示時間久遠，不知道是何人放在工廠裡的，塑膠版
    是以照相套印方式複製，工廠內並無此種設備技術等語。該
    透明塑膠版既然無法證明與犯罪有關，即不宣告沒收。
三、適用法律：
  (一)刑事訴訟法第299條第1項。
  (二)修正前刑法第28條、第253條、第41條第1項、第38條第1項
    第3款。修正後刑法第2條第1項。
  (三)罰金罰鍰提高標準條例第1條、修正前同條例第2條前段。
本案經檢察官鮑慧忠到庭執行職務。
中    華    民    國    95    年    11    月    3    日
                  刑事第一庭    審判長法官  林欽章
                                法      官  姚銘鴻
                                法      官  葉明松
以上正本證明與原本無異。
如不服本判決，應於判決送達後10日內，向本院提出上訴狀（ 須
附繕本 ）。
告訴人或被害人對於判決如有不服具備理由請求檢察官上訴者，
其上訴期間之計算係以檢察官收受判決正本之日期為準。
中    華    民    國    95    年    11    月    3     日
                                書記官  于淑真
【附錄本案論罪法條】
中華民國刑法第253條
意圖欺騙他人而偽造或仿造已登記之商標、商號者，處 2 年以下
有期徒刑、拘役或科或併科 3 千元以下罰金。
罰金罰鍰提高標準條例第1條
依法律應處罰金、罰鍰者，就其原定數額得提高為二倍至十倍。
但法律已依一定比率規定罰金或罰鍰之數額或倍數者，依其規定
。


司法院資訊處製作；財團法人民間司法改革基金會備份。
